臺灣高等法院高雄分院民事判決
                                    110年度上易字第224號
上  訴  人  林正發  
訴訟代理人  李杰儒律師                      
被上訴人    林夏    

上列當事人間請求清償債務事件，上訴人對於中華民國110年7月
30日臺灣高雄地方法院110年度訴字第142號第一審判決提起上訴
，上訴人並為訴之追加，本院於111年7月13日言詞辯論終結，判
決如下：
    主  文
原判決廢棄。
上開廢棄部分，被上訴人應給付上訴人新臺幣壹佰貳拾萬元。
被上訴人應再給付上訴人以前項新臺幣壹佰貳拾萬元計算，自民
國一一一年三月三十日起至清償日止，按年息百分之五計算之利
息。
上訴人其餘追加之訴駁回。
第一、二審訴訟費用（含追加之訴）均由被上訴人負擔。
    事實及理由
壹、程序方面：
    被上訴人經合法通知未於言詞辯論期日到場，核無民事訴訟
    法第386條所列各款情形，爰依上訴人之聲請，由其一造辯
    論而為判決。上訴人於原審起訴請求被上訴人給付新臺幣（
    下同）120萬元，經原審判決其敗訴，嗣上訴人提起上訴後
    ，並追加請求以上開120萬元為計算自民國111年3月28日起
    至清償日止，按年息5%計算之利息，核其追加之訴與原訴均
    本於同一原因事實而為請求，就原請求之訴訟及證據資料，
    於追加之訴亦得加以利用，且無害於被上訴人程序權之保障
    ，依訴訟經濟原則，自宜利用同一訴訟程序審理，俾一次解
    決紛爭，堪認追加之訴與原訴請求之基礎事實同一，上訴人
    為訴之追加，應予准許。　　
貳、實體方面：　　
一、上訴人主張：兩造為姊弟，前於民國108年1月2日成立買賣
    契約（下稱系爭買賣契約），約定伊以120萬元向被上訴人
    購買坐落屏東縣○○鄉○○段000地號土地，應有部分1000分之1
    52（下稱系爭土地），但兩造並未辦理土地所有權移轉登記
    。嗣系爭土地遭被上訴人之其他債權人聲請強制執行，業經
    台灣屏東地方法院（下稱屏東地院）以109年度司執助字第1
    5號執行事件進行查封拍賣，並已由第三人拍定取得，而無
    法移轉所有權予伊，被上訴人既有給付不能情事，伊以110
    年8月24日民事補呈上訴理由狀送達向被上訴人為解除系爭
    買賣契約之意思表示，並依民法第179條規定、第259條第1
    、2款規定擇一請求被上訴人返還買賣價金120萬元，及自解
    約意思表示送達翌日起之利息。聲明：被上訴人應給付上訴
    人120萬元，及自111年3月28日起至清償日止，按年息5%計
    算之利息。
二、被上訴人未於言詞辯論期日到場，亦未提出書狀作何聲明或
    陳述。
三、原審判決駁回上訴人之請求。上訴人不服提起上訴，上訴及
    追加聲明：(一)原判決廢棄。(二)被上訴人應給付上訴人12
    0 萬元，及自111年3月28日起至清償日止，按年息5%計算之
    利息。被上訴人則未為任何聲明。
四、本件之爭點：
　㈠上訴人主張兩造間成立系爭買賣契約，並已交付買賣價金120
    萬元予被上訴人，是否有據？
　㈡上訴人向被上訴人解除系爭買賣契約，請求返還價金120萬元
    ，有無理由？　　　
五、本院之判斷：
　㈠上訴人主張兩造間成立系爭買賣契約，並已交付買賣價金120
    萬元予被上訴人，是否有據？　　
　⒈上訴人主張兩造間系爭買賣契約存在，然兩造並未辦理系爭
    土地所有權移轉登記乙節，業據提出兩造於108年1月2日簽
    立讓渡切結書（下稱讓渡切結書）為證（見原審審訴卷第87
    頁）。經查，觀諸讓渡切結書記載：「林夏女士將坐落於萬
    丹鄉社安段，地號0000-0000的水田五厘，以新台幣壹佰貳
    拾萬元轉讓給林正發先生，自中華民國壹佰零捌年元月貳日
    生效。預定在壹佰零捌年五月底付清款項」等語，依其文義
    ，可知兩造係合意被上訴人以120萬元價金將系爭土地讓與
    上訴人，並約定於108年5月付款完畢。其次，據證人即上訴
    人之姊林秀華證述：伊在讓渡切結書見證人處簽名，另一見
    證人是伊胞兄林正男，伊有親眼目睹被上訴人在讓渡切結書
    上簽名。是被上訴人欠錢，故賣土地給上訴人。讓渡切結書
    簽完後，兩造都忘記要（移轉）登記等語（見本院卷第189
    至190頁），益證被上訴人因積欠上訴人債務，而將系爭土
    地以120萬元價金出賣上訴人。再者，參酌上訴人對被上訴
    人及訴外人即被上訴人之債權人裕融企業股份有限公司（下
    稱裕融公司）提起第三人異議之訴，被上訴人於該案對於讓
    渡切結書不予爭執，有該案109年9月29日筆錄在卷可參（見
    本院卷第161至165頁）。因此，上訴人主張兩造於108年1月
    2日就系爭土地合意以120萬元價金成立買賣契約乙節，堪認
    屬實。
　⒉其次，據上訴人於原審陳述：「(你跟被告（指被上訴人）買
    賣土地是在兩造簽讓渡切結書之前嗎？)一邊交錢一邊寫切
    結書，同時進行。」「（寫切結書時交給被告多少錢？）前
    前後後120萬元以上。」「（買賣土地的錢何時給被告的？
    ）分批給她的，簽了切結書後，只要我有錢，我就馬上郵寄
    給她。（簽切結書後，你有給被告120萬元嗎？）我分批給
    她，分很多次給她，郵局的劃撥都有一筆一筆列出來，我是
    靠薪水過活的，沒有那麼多錢，所以一筆一筆給她。」「（
    你有交付120萬元，除了提供的存摺影本，還有其他證據資
    料嗎？）沒有，應該有的資料，我都提出了」等語（見原審
    卷第87至88頁、第91頁）；參諸上訴人主張交付買賣價金12
    0萬元之方式，係分別於如附表編號1至9所示之時間及金額
    轉帳予被上訴人乙節，核與其設於屏東民生路郵局帳號0000
    000-0000000之存簿交易明細相符（見原審卷第21至33頁、
    第93頁）。再審酌如附表編號4至9所示款項之轉帳時間係在
    讓渡切結書簽立時間即108年1月2日之後，而附表編號1至3
    所示金額之轉帳時間固然在讓渡切結書之前，惟被上訴人前
    已積欠上訴人債務，始將系爭土地出賣予上訴人，如前所述
    ，上訴人以該債權抵付價金，故此部分款項應認屬買賣價金
    之一部。是以，附表編號4至9款項合計108萬元，再加上附
    表編號1至3款項共12萬元，共計120萬元，堪認上訴人主張
    系爭土地買賣價金120萬元業已全數給付完畢乙節，應屬有
    據。
  ⒊至於上訴人於原審起訴時另主張：被上訴人前因經營租車行
    需資金周轉，向伊各借款32萬元、20萬元，並分別於108年6
    月20日、109年1月17日書立借據，被上訴人應償還伊52萬元
    等語（見原審審訴卷第13頁），業提出上開借據為證（見原
    審審訴卷第23至29頁）；然上訴人亦陳述：此借款52萬元部
    分不請求了，係資助被上訴人，也待念姊弟之情。這都已經
    不再追討了等語（見原審卷第86、91頁），應認上訴人如附
    表編號10至12所示時間轉帳予被上訴人3筆款項合計52萬元
    ，均屬另外之借貸款項，非買賣系爭土地價金，附此敘明。
　㈡上訴人向被上訴人解除系爭買賣契約，請求返還價金120萬元
    ，有無理由？
　　按因可歸責於債務人之事由，致給付不能者，債權人得請求
    賠償損害。債權人於有第226條之情形時，得解除其契約。
    契約解除時，當事人雙方回復原狀之義務，除法律另有規定
    或契約另有訂定外，依左列之規定：一、由他方所受領之給
    付物，應返還之。二、受領之給付為金錢者，應附加自受領
    時起之利息償還之。民法第226條、第256條、第259條第1、
    2款分別定有明文。查，兩造間存在系爭買賣契約，上訴人
    業已交付買賣價金120萬元，然被上訴人並未將系爭土地移
    轉所有權登記予上訴人，經本院認定如前，嗣系爭土地遭被
    上訴人之債權人裕融公司聲請強制執行，業經屏東地院以10
    9年度司執助字第15號執行事件查封拍賣，於110年5月4日由
    林正男得標買受，同年5月16日核發權利移轉證書，並於同
    年6月30日送達林正男，業經調閱上開執行事件卷宗審核屬
    實。基此，系爭土地既已由林正男拍定取得，被上訴人無法
    依約移轉系爭土地所有權予上訴人，自屬給付不能，揆諸前
    揭說明，上訴人以110年8月24日民事補呈上訴理由狀送達向
    被上訴人為解除系爭買賣契約之意思表示，經本院公示送達
    ，於111年3月29日始生送達之效力，有110年8月24日民事補
    呈上訴理由狀、本院公示送達公告及證書在卷可稽（見本院
    卷第41至49頁、第111至113頁），係屬合法有據，則系爭買
    賣契約既已合法解除，是上訴人依民法第259條第1、2款規
    定，請求被上訴人返還買賣價金120萬元本息，應屬有據。
    至於上訴人另依民法179條規定請求被上訴人返還買賣價金1
    20萬元，則上訴人依民法第259條第1、2款請求既有理由，
    業經本院認定如前，則此部分主張即無庸審酌，附此敘明。
    。
六、綜上所述，上訴人依民法第259條第1、2款規定，請求被上
    訴人給付120萬元，及自110年8月24日民事補呈上訴理由狀
    送達被上訴人之翌日即111年3月30日（於111年3月28日公示
    送達公告，29日生效，見本院卷第113頁公示送達證書）起
    至清償日止，按年息百分之5計算之利息，自屬正當，應予
    准許，逾此部分之請求，則不應准許。從而，原審就上訴人
    請求120萬元部分為上訴人敗訴之判決，尚有未洽，上訴論
    旨指摘原判決不當，求予廢棄改判，為有理由，爰由本院廢
    棄改判如主文第二項所示。至上訴人追加請求利息之給付則
    一部有理由，一部無理由，爰諭知如主文第二、三項所示。
七、據上論結，本件上訴為有理由，追加之訴為一部有理由，一
    部無理由，判決如主文。
中　　華　　民　　國　 111　　年　　7　　月　　29　　日
                            民事第六庭
                                審判長法  官  魏式璧
                                      法  官  賴文姍
                                      法  官  郭慧珊
以上正本證明與原本無異。
本件不得上訴。
中　　華　　民　　國　　111 　年　　7 　　月　　29　　日
                                      書記官  李采芹
附表
編號 日期（民國） 金額（新臺幣） 卷證資料 備              註  ⒈ 107年10月19日 3萬元 原審卷第33頁   ⒉ 107年11月26日 3萬元 原審卷第31頁   ⒊ 107年11月27日 6萬元 原審卷第29頁   ⒋ 108年1月10日 3萬元 原審卷第27頁 編號⒋至⒐共計 108萬元。  ⒌ 108年1月19日 10萬元 原審卷第27頁   ⒍ 108年1月24日 5萬元 原審卷第25頁   ⒎ 108年2月11日 50萬元 原審卷第25頁   ⒏ 108年2月12日 20萬元 原審卷第23頁   ⒐ 108年3月23日 20萬元 原審卷第21頁   ⒑ 108年6月21日 32萬元 原審卷第37頁   ⒒ 109年1月14日 3萬元 原審卷第31頁 上訴人主張匯款至被上訴人妹婿辜和雄帳戶內以轉交給被上訴人。  ⒓ 109年1月16日 17萬元 原審卷第31頁